【裁判字號】    91,簡上,485
【裁判日期】    920423
【裁判案由】    執行異議之訴
【裁判全文】
臺灣臺北地方法院民事判決  九十一年度簡上字第四八五號
    上  訴  人  庚○○
                丁○○
    共      同
    訴訟代理人  徐揆智律師
                陳怡如律師
    被上訴人    己○○      住台北縣蘆洲市○○路二三二號
                            .
                甲○○      住台北縣蘆洲市○○路三二七巷六十號
                乙○○      住台北縣三重市○○街一○八巷三十號
    右  二  人
    訴訟代理人  湯應欽律師
    被上訴人    丙○○      住台北縣蘆洲市○○路七十一巷十二號
                戊○○      住台北縣蘆洲市○○路二七五巷八號
                            .
右當事人間執行異議之訴事件，上訴人對於中華民國九十一年五月九日本院台北簡易
庭九十年度北簡字第一五六二六號第一審判決提起上訴，本院判決如左：
    主      文
上訴駁回。
第二審訴訟費用由上訴人負擔。
     事      實
甲、上訴人方面：
一、聲明：
（一）原判決廢棄。
（二）本院民國四十三年五月七日庚四三執一八五字第一三一三二號強制執行事件就
      如原判決附表一、二所示不動產（其中上訴人丁○○同地段一八二之八、一八
      二之二五地號之記載與起訴狀所載不同，顯係原判決誤載，應予更正。以下就
      剔除上開二筆土地後之原判決附表一、二，均簡稱為附表一、二）所為之執行
      程序，應予撤銷。
二、陳述：除與原判決記載相同部分，予以引用外，並補稱：
    本院四十三年五月七日庚四三執一八五字第一三一三二號強制執行事件之執行卷
    宗已經銷毀，而依「司法院暨所屬法院文卷保存期限實施要點」規定，民事執行
    卷宗應自「執行程序實行完畢」或「確認執行完畢」之日起保存七年，足見該事
    件之執行程序應已終結。又執行程序終結原因包括「債權人撤銷強制執行程序」
    、「執行無效果」及「執行名義所示之請求已獲得完全之滿足」，而系爭執行事
    件終結原因既可確定並非債權人撤銷強制執行程序，或執行無效果而由執行法院
    發給債權憑證，則應係「執行名義所示之請求已獲得完全之滿足」，即上訴人已
    清償完畢系爭強制執行事件之執行名義所示債權。既已清償，惟執行法院漏未撤
    銷如附表一、二所示不動產之查封登記，致上開不動產仍遭本院四十三年五月七
    日庚四三執一八五字第一三一三二號函實施查封程序中。故原告自得依強制執行
    法第十四條規定提起本件債務人異議之訴，請求將本院四十三年五月七日庚四三
    執一八五字第一三一三二號強制執行事件就如附表一、二所示不動產所為之執行
    程序，予以撤銷。
三、證據：除援用原審之立證方法外，另聲請調取本院四十三年度執字第一八五號執
    行事件辦案進行簿，及本院四十三年度執字第一八五號執行卷宗。
乙、被上訴人方面：
一、聲明：如主文第一項所示。
二、陳述：除與原判決記載相同部分，予以引用外，並補稱：
    本院四十三年五月七日庚四三執一八五字第一三一三二號就如附表一、二所示不
    動產之執行程序現仍繼續進行，且該執行卷宗並未遭銷毀，僅是目前尚未尋獲。
    故上訴人所云已清償系爭執行事件執行名義所示之債權，與事實不符。
三、證據：除援用原審之立證方法外，另補提辦案進行簿乙份為證。
    理      由
一、被上訴人丙○○、戊○○及己○○經合法通知，未於言詞辯論期日到場，核無民
    事訴訟法第三百八十六條所列各款情形，爰依上訴人之聲請，由其就此部分一造
    辯論而為判決。
二、本件上訴人起訴主張：如附表一所示土地所有權應有部分為上訴人林金彩所有，
    另附表二所示土地所有權應有部分為上訴人丁○○所有。被上訴人之被繼承人李
    國初、李何金針前以上訴人積欠其借款新台幣（下同）一萬八千元為由，向本院
    民事執行處聲請強制執行，經本院以四十三年五月七日庚四三執一八五字第一三
    一三二號強制執行事件，就如附表一、二所示不動產實施查封之強制執行程序。
    現因該執行卷宗已經銷毀，足見上訴人已經清償上開借款；縱未清償，上開債權
    人所執以聲請強制執行之執行名義即借款返還請求權亦已罹於時效而消滅，故上
    開查封程序即應予撤銷。但如附表一、二所示之土地所有權應有部分仍遭查封中
    ，而被上訴人為李國初、李何金針之繼承人等情，爰依繼承關係及強制執行法第
    十四條債務人異議之訴之規定，求為命本院四十三年五月七日庚四三執一八五字
    第一三一三二號強制執行事件就如附表一、二所示不動產所為之執行程序應予撤
    銷之判決。
    被上訴人則以：本院四十三年五月七日庚四三執一八五字第一三一三二號強制執
    行事件就如附表一、二所示不動產所為之查封執行程序仍應繼續進行，該案執行
    卷宗並未遭銷毀，僅目前尚未尋獲而已。上訴人所云其已清償系爭執行事件執行
    名義所示債權，與事實不符。又系爭執行事件就如附表一、二所示不動產既仍繼
    續進行查封程序，則債權人所執以聲請強制執行之執行名義所示之請求權時效即
    仍因中斷而無時效進行之問題等語，資為抗辯。
三、上訴人主張如附表一所示土地所有權應有部分為上訴人林金彩所有，如附表二所
    示土地所有權應有部分為上訴人丁○○所有。被上訴人之被繼承人李國初、李何
    金針前向本院民事執行處就上開不動產聲請強制執行，經本院以四十三年五月七
    日庚四三執一八五字第一三一三二號強制執行事件就之為查封程序之事實，業據
    上訴人提出土地登記謄本為證（見原審卷第十二頁至第三十頁），且為被上訴人
    所不爭執，自堪信為真實。又上訴人主張李國初於五十四年四月十八日死亡，其
    配偶李何金針於七十二年十月九日死亡（見原審卷第三二頁所附之戶籍謄本），
    而被上訴人為彼等之繼承人，亦有其提出之繼承系統表、戶籍謄本、民事判決為
    證（見原審卷第三四頁背面、第三五頁、第三六頁、第三八頁、三九頁、四０頁
    、四四頁、第四六頁、第四七頁、第四八頁、第四九頁、第五十頁、第五一頁背
    面、第九七頁背面、第九八頁、第一二一頁），亦堪信為真實。至上訴人主張伊
    已清償前欠被上訴人被繼承人李國初及李何金針之債權，本件就系爭不動產所為
    之強制執行程序應予撤銷云云，則為被上訴人所否認，並以前開情詞置辯。經查
    ：
（一）上訴人雖主張本院四十三年五月七日庚四三執一八五字第一三一三二號強制執
      行事件之執行名義為消費借貸債權，惟為被上訴人所否認，並抗辯係侵權行為
      損害賠償債權等語。經查上訴人就其上開主張並不能舉證以實其說，已難憑取
      。而被上訴人則提出本院四十二年度訴字第二九０號民事判決書正本為證，並
      經原審調取本院四十二年度訴字第二九０號、臺灣高等法院四十二年度上字第
      一０二二號之判決書正本，核閱屬實（見原審卷第九七頁至第九九頁、第八十
      頁至第九二頁）。經查被上訴人之被繼承人李國初、李何金針，及上訴人既分
      別為上開民事事件之原告（上訴人）、被告（被上訴人）。足證雙方間確有侵
      權行為損害賠償債權存在。再查上開臺灣高等法院四十二年度上字第一０二二
      號判決宣判日期為四十二年九月十九日，而系爭執行事件案號為本院四十三年
      五月七日庚四三執一八五字第一三一三二號，即執行事件之收案顯在臺灣高等
      法院四十二年度上字第一０二二號判決宣判日之後。此外兩造復均陳稱上訴人
      與李國初、李何金針並無其他爭訟存在。自堪認本院四十三年五月七日庚四三
      執一八五字第一三一三二號強制執行事件之執行名義，應係臺灣高等法院四十
      二年度上字第一０二二號民事確定判決，而其債權內容即該判決所載之侵權行
      為損害賠償債權。故上訴人所云，執行名義債權即消費借貸債權，應不足取。
（二）按執行名義成立後，如有消滅或妨礙債權人請求之事由發生，債務人得於強制
      執行程序終結前，向執行法院對債權人提起異議之訴。如以裁判為執行名義時
      ，其為異議原因之事實發生在前訴訟言詞辯論終結後者，亦得主張之，強制執
      行法第十四條第一項定有明文。本件上訴人聲請撤銷四十三年五月七日庚四三
      執一八五字第一三一三二號強制執行事件就如附表一、二所示不動產所為之執
      行程序，係以其已清償系爭執行事件執行名義所載之債權，惟業為被上訴人所
      否認，則上訴人即應就其已清償之事實負舉證責任。而查上訴人雖主張本院四
      十三年五月七日庚四三執一八五字第一三一三二號執行卷宗已經銷毀，足見其
      已對執行債權人為清償云云。惟經向本院檔卷室查詢，本院四十三年五月七日
      庚四三執一八五字第一三一三二號執行卷宗並無歸檔及銷毀紀錄，有本院檔卷
      室覆函附卷可憑（見本院卷第七四頁、第七五頁、第一０三頁）。而上訴人復
      始終不能舉證證明其就上開臺灣高等法院四十二年度上字第一０二二號民事判
      決所示之侵權行為債務，已為給付之事實，則其主張已清償執行名義所載之債
      權，本院四十三年五月七日庚四三執一八五字第一三一三二號強制執行事件就
      如附表一、二所示不動產所為之執行程序，應予撤銷云云，即非可取。
（三）又上訴人主張李國初及李何金針所執以聲請本院四十三年五月七日庚四三執一
      八五字第一三一三二號強制執行事件執行名義所示之請求權，已罹於十五年之
      消滅時效云云，惟亦為被上訴人所否認。按消滅時效因開始執行行為或聲請強
      制執行而中斷（民法第一百二十九條第一項第三款、第二項第五款規定參照）
      。系爭強制執行事件就如附表一、二所示不動產所為之執行程序，現既仍繼續
      進行中，則被上訴人就系爭執行事件執行名義所示之請求權時效，依上開規定
      ，仍在中斷，尚無從進行，自無上訴人所云之請求權罹於時效消滅之問題。故
      上訴人所為此部分之主張，亦不足取。
四、綜上所述，上訴人既不能舉證證明本院四十三年五月七日庚四三執一八五字第一
    三一三二號強制執行事件就如附表一、二所示不動產所為之執行程序，有何消滅
    或妨礙債權人請求之事由存在，則其依強制執行第十四條規定請求撤銷本院四十
    三年五月七日庚四三執一八五字第一三一三二號強制執行事件就如附表一、二所
    示不動產所為之執行程序，自屬無據，不應准許。從而，原審所為上訴人敗訴之
    判決，並無不合。上訴論旨指摘原判決不當，求予廢棄改判，為無理由。
五、至兩造其餘之攻擊或防禦方法，及未經援用之證據，經本院斟酌後，認為均不足
    以影響本判決之結果，自無一一詳予論駁之必要，併此敘明。
六、據上論結，本件上訴為無理由，依民事訴訟法第四百三十六條之一第三項、第四
    百四十九條第一項、第七十八條、第八十五條第一項前段，判決如主文。
中      華      民      國    九十二    年      四      月    二十三    日
                                     台灣台北地方法院民事第三庭
                                               審判長   法  官   謝碧莉
                                                        法  官   林振芳
                                                        法  官   黃書苑
右正本係照原本作成
本判決不得上訴
中      華      民      國    九十二    年      四      月    二十三    日
                                                         書記官  趙淑華


司法院資訊處製作；財團法人民間司法改革基金會備份。
